【裁判字號】    92,訴,613
【裁判日期】    920626
【裁判案由】    殺人未遂等
【裁判全文】
臺灣臺南地方法院刑事判決                          九十二年度訴字第六一三號
    公  訴  人  臺灣台南地方法院檢察署檢察官
    被      告  己○○
    指定辯護人  本院公設辯護人甲○○
右列被告因公共危險案件，經檢察官提起公訴（九十二年度偵字第四三０三、四六三
八號），本院判決如左：
    主  文
己○○放火燒燬現供人使用之住宅未遂，處有期徒刑伍年，塑膠盒壹只、附有鞭炮之
香壹支均沒收；又連續以加害生命、自由之事，恐嚇他人致生危害於安全，處有期徒
刑參月；又連續殺人，未遂，處有期徒刑拾年，西瓜刀壹把沒收。應執行有期徒刑拾
參年，塑膠盒壹只、附有鞭炮之香壹支及西瓜刀壹把均沒收。
    事  實
一、己○○與丙○○原係救國團曾文青年活動中心之同事，二人發生婚外情後，為丙○○之夫丁○○發現，丙○○有意分手，己○○心有未甘。竟於民國九十一年十
    月三十一日晚上十一時十分許，至台南縣楠西鄉○○村○○路一八九號丙○○家
    中之車庫內，將黏有鞭炮且點燃之香，黏貼在丙○○之夫丁○○車號ＭＲ─二三
    三八號自用小客車右前車身底部，並在正下方放置一裝有八分滿汽油之塑膠容器
    ，俟香點燃鞭炮後即可引燃汽油，足以延燒自用小客車旁之張源山與同路一九一
    號、一九三號之他人住宅，幸因丁○○即時發現而未釀成火災，並在現場扣得塑
    膠盒及黏貼有鞭炮之香。己○○因放火未成，仍心有未甘，復於九十一年十一月
    一日，以電話撥打至丙○○家中，於電話中向丙○○恫稱：「若不與我出來，要
    讓你沒工作，讓你家亂糟糟」、「你要小心」、「要控制你一輩子，讓你很艱苦
    」等語，致生危害於丙○○之生命、自由之安全而心生畏懼，隨後乃前去丙○○
    上班處搗亂，嗣丁○○為求解決該事遂與其兄乙○○、張漢文前往己○○之家中
    談判未成發生爭執，與己○○之弟發生口角進而扯破衣服（毀損部分未據告訴）
    ，雙方不歡而散，己○○因此乃於九十二年三月初，再度前去丁○○住處，向丁○○稱：因其去報縱火案，又拉破他弟弟之衣服，限其在九十二年三月三十日前
    支付新台幣（下同）十萬元，否則，要將他與丙○○婚外情之事告知其父母親，
    讓其很難堪等語，致生危害於丁○○之名譽而心生畏懼。嗣因丁○○並未如期支
    付該款項，己○○乃於九十二年四月一日下午四時三十分，再度前去上開丁○○
    住處，向丁○○索討該款項，雙方發生口角，己○○乃憤而取出預藏之西瓜刀，
    基於殺人之概括犯意，持該西瓜刀由上向下猛砍丁○○之頭部等足以致命之部位
    ，致丁○○受有頭部多處刀傷、左前臂刀傷、神經、肌腱、動脈受損、左手臂刀
    傷等傷害，又因戊○○、乙○○向前阻攔，己○○復承接前開殺人之概括犯意，
    持該西瓜刀砍向乙○○之腹部等足以致命之部位，又砍向戊○○之手臂，致戊○○受有左手臂刀傷，乙○○則受有腹部穿刺傷併臟器外露、降結腸及脊椎旁肌肉
    截斷、左腎部分撕裂傷等傷害，幸及時送醫急救而均幸免於死，嗣經警在現場扣
    得西瓜刀一把及其刀柄、刀套。
二、案經丙○○、丁○○訴由台南縣警察局玉井分局報告臺灣臺南地方法院檢察署檢
    察官偵查起訴。
    理  由
一、訊之被告坦承於上開時地有要去放火、並講些上開足以令人畏懼之話、及持西瓜
    刀殺傷人等情不諱，惟矢口否認放火燒車子或房子、恐嚇與殺死人之故意。辯稱
    ：「我承認有要去放火，只是要嚇嚇他們，香的中間有間隔，沒有真的要放火，
    九十一年十一月一日我有打電話恐嚇丙○○，我講這些話是因為他電話先罵我，
    我講這些話，但事後也沒有發生那些事，我有拿刀子殺乙○○、戊○○，但是是
    他們先動手打我，我才反抗。」、「放火部分我沒有故意要放火，恐嚇的部分是
    氣頭上的回答，殺人未遂部分是丁○○他們先對我施以暴力，我才拿刀子反抗，
    九十二年四月一日那天我是要去拿錢，因丙○○欠我十萬元，我不是要去殺人的
    ，那天我到他家，丙○○叫一聲『阿兄』，乙○○就拿西瓜刀衝向我，我還被他
    包圍在駕駛座，我也有受傷，我只知道我有劃到乙○○的肚子。」、「他們說的
    都不實在，九十一年十一月一日是丙○○丁○○先打電話來罵我卑鄙無恥，我沒
    有恐嚇她，人丙○○說的不實在，被害人丁○○說的也不實在，我跟他談他太太
    向我拿的十萬元，要他還我，不是我恐嚇他，被害人乙○○、戊○○說的也不實
    在，是被害人丁○○等父子等三人先打我，我受傷才從駕駛座拿刀出來還手，他
    們有五、六人衝過來，至少有一人拿刀，我有受傷。」云云。惟查
    （一）放火罪犯行部份：業據被告己○○於警訊坦承不諱，核與告訴人丁○○所
          指訴之情節相符，並經證人王建文於警訊時證述屬實，此外，復有放火所
          使用之塑膠容器、鞭炮及香等物扣案可稽，被告放火之事實，即堪認定。
          查告訴人丁○○停放前開自用小客車之車庫係與台南縣楠西鄉○○村○○
          路一九一號、一九三號等住宅緊鄰，且與告訴人丁○○台南縣楠西鄉○○
          村○○路一八九號住處，亦僅三．八公尺之隔，其使用易燃之汽油引燃，
          均足以延燒鄰接之前揭住宅，有刑案現場測繪圖及現場照片足憑，足認被
          告於放火之初，即可預見，一旦著火，勢必延燒及該現供人使用之住宅，
          且被告又係以即易燃之汽油為引燃之燃料，並已在汽油上方點燃香，無論
          香能否引燃鞭炮，一旦高溫之香燃燒掉落，亦可引燃汽油，故被告辯稱香
          有挖空云云，亦屬卸責之詞不足採信，被告放火罪行應堪認定。
    （二）恐嚇罪犯行部份：業據被害丙○○與丁○○於警訊時及偵查中指訴甚詳，
          並提出有電話通話之錄音帶一卷足資佐證，被告亦坦承確有講恐嚇之話，
          但否認有恐嚇之意，辯稱是一時生氣所言云云，但查被告與被害人等已因
          故爭執在前，積怨已在，至不能擅以危害安全之話恐嚇對方，應為被告所
          明知，其以一時氣話之故而卸責，至不足採。此部份犯行，亦可認定。
    （三）殺人未遂犯行部份：業據被害人丁○○、乙○○與戊○○等三人於警訊時
          、丁○○於偵查中及丁○○、乙○○、戊○○於審理中到庭指述甚詳。被
          告亦坦承有持西瓜殺傷被害人等人之情，辯稱：無殺人之犯意云云。但查
          ，被告所持之兇器為切西瓜用之長刀，可以殺人致死一節應為被告所明知
          ，參之被害人丁○○受傷之部位係頭部，乙○○受傷之部位為腹部且深及
          內臟等情，足認被告所殺害之部位均是足以致命之人身要害。在場目擊之
          證人丙○○在警訊時證稱：「我丈夫丁○○在受傷倒後己○○又拿刀從上
          往下猛砍我丈夫丁○○之頭部好幾下，欲致我丈夫於死地等語，被告有殺
          死被害人之故意益明。所辯顯係卸責之詞，不足採信，犯行堪以認定。
    此外又有扣案之被告供放火用之塑膠盒一只、香一支、鞭炮一只及西瓜刀一把
    等扣案足資佐證。被告犯行應可認定。
二、核被告己○○放火燒燬現供人使用之住宅未遂、出言恐嚇危害丙○○、丁○○及
    殺害被害人丁○○等二人，所為係犯刑法第一百七十三條第三項、第一項放火未
    遂罪、第三百零五條之恐嚇危害安全罪與第二百七十一條第二項、第一項之殺人
    未遂罪。被告先後恐嚇被害人丙○○、丁○○二次犯行，先後殺害被害人丁○○
    、乙○○與戊○○等三人之三次犯行，時間緊接，犯罪基本構成要件相同，顯均
    係基於概括之犯意反覆為之，應依連續犯之規定論以一罪並加重其刑。被告已著
    手於上開放火與殺人之犯罪行為之實行而不遂，為未遂犯，依刑法第二十六條規
    定按既遂犯之刑度減輕之。並依刑法第七十一條第一項規定先加後減。所犯放火
    未遂、恐嚇與殺人未遂等三罪間，犯意各別，罪名不同，應予分論併罰。爰審酌
    被告犯罪之動機、目的、所受之刺激、手段、品行、智識程度、所生危害及犯罪
    後之態度等一切情狀，分別量處如主文所示之刑，並定其執行刑，以資懲儆。查
    扣之塑膠盒一只、附有鞭炮之香一支與西瓜刀一把，係被告所有且係供犯罪所用
    ，業據被告供明，爰依刑法第三十八條第一項第二款宣告沒收。
據上論斷，應依刑事訴訟法第二百九十九條第一項前段，刑法第五十六條、第一百七
十三條第三項、第一項、第三百零五條、第二百七十一條第二項、第一項、第二十六
條前段、第五十一條第五款、第三十八條第一項第二款，罰金罰鍰提高標準條例第一
條，判決如主文。
本案經檢察官張婉寧到庭執行職務。
中    華    民    國    九十二      年      六        月      二十六    日
                              臺灣臺南地方法院刑事第二庭
                                      法  官  朱中和
右正本證明與原本無異。
如不服本判決應於送達後十日內向本院提出上訴狀。（應附繕本）
                                      書記官  陳著振
中    華    民    國    九十二      年      六        月      二十六    日
附錄本案論罪科刑法條全文：
刑法第一百七十三條第一、三項：
放火燒燬現供人使用之住宅或現有人所在之建築物、礦坑、火車、電車或其他供水、
陸、空公眾運輸之舟、車、航空機者，處無期徒刑或七年以上有期徒刑。第一項之未
遂犯，罰之。
中華民國刑法第二百七十一條第二項
殺人者，處死刑、無期徒刑或十年以上有期徒刑。
前項之未遂犯罰之。
中華民國刑法第三百零五條
以加害生命、身體、自由、名譽、財產之事，恐嚇他人致生危害於安全者，處二年以
下有期徒刑、拘役或三百元以下罰金。


司法院資訊處製作；財團法人民間司法改革基金會備份。
